【裁判字號】    97,訴,462
【裁判日期】    971218
【裁判案由】    拆除地上物等
【裁判全文】
臺灣嘉義地方法院民事判決               97年度訴字第462號
原      告  丙○○
訴訟代理人  乙○○
被      告  甲○○
                        號
上列當事人間拆除地上物等事件，本院於中華民國97年12月4日
言詞辯論終結，判決如下：
    主  文
被告應將坐落嘉義縣新港鄉○○○○段一二七九地號土地上，如
附圖編號１磚及鐵架鐵皮造住房，面積零點零零六六八二公頃，
編號２鐵架鐵皮雨庇，面積零點零零零三零八公頃，及Ａ、Ｂ、
Ｃ連成之磚造圍牆拆除，並將所占用之土地即如附圖編號１、２
、３所示部分（面積合計共零點零二一一七九公頃）返還原告。
訴訟費用由被告負擔。
本判決得假執行。
    事實及理由
壹、程序事項：
一、按不變更訴訟標的，而補充或更正事實上或法律上之陳述者
    ，非為訴之變更或追加，民事訴訟法第256條定有明文。本
    件原告起訴時訴之聲明第1項：被告應將坐落嘉義縣新港鄉
    ○○○○段1279地號土地，面積約60坪之地上建築物拆除，
    將基地返還原告。嗣於民國97年12月4日當庭更正聲明第1項
    為：被告應將坐落嘉義縣新港鄉○○○○段1279地號土地如
    複丈成果圖編號1、2(面積如成果圖所示)及A、B、C連成之
    磚造圍牆拆除，並將所佔用之土地 (即編號1、2、3所示部
    分面積)返還原告。核其陳述，僅屬更正事實上或法律上陳
    述，非屬訴之變更或追加，所為更正聲明應為合法，先予敘
    明。
貳、實體事項：
一、原告方面：
(一)聲明：
  1.被告應將坐落嘉義縣新港鄉○○○○段1279地號土地，如複
    丈成果圖編號1、2(面積如成果圖所示)及A、B、C連成之磚
    造圍牆拆除，並將所占用之土地 (即編號1、2、3所示部分
    面積)返還原告。
  2.訴訟費用由被告負擔。
(二)陳述：緣坐落嘉義縣新港鄉○○○○段1279地號土地 (下稱
    系爭土地)為原告所有，於85年1月經分割後，被告理應將系
    爭土地上之建築物拆除，將基地返還原告，又原告亦未將系
    爭土地出租與被告，亦未收取任何租金，被告實屬無權占用
    上開土地，雖屢經催告，惟被告均置之不理，爰依民法第76
    7條前段規定，請求返還所有物。
(三)證據：提出系爭土地所有權狀、土地登記謄本及地籍圖謄本
    、位置地段合成圖、嘉義縣違章建築拆除裁處書、被告最新
    戶籍謄本各1份、系爭土地現況照片6張。
二、被告方面：
    被告於97年12月4日言詞辯論期日當庭認諾原告起訴之請求
    及聲明，惟請求原告補償拆除費用及從日據時代到分割前所
    代繳之地租。
三、本院之判斷：
    按當事人於言詞辯論時為訴訟標的之捨棄或認諾者，應本於
    其捨棄或認諾為該當事人敗訴之判決，民事訴訟法第384條
    定有明文。次按所有人對無權占有或侵奪其所有物者，得請
    求返還之，對於妨害其所有權者，得請求除去之，為民法第
    767條所明文規定。經查：原告主張之事實，業據被告為認
    諾，有本院97年12月4日言詞辯論筆錄可稽，並據原告提出
    系爭土地所有權狀、土地登記謄本及地籍圖謄本、位置地段
    合成圖、嘉義縣違章建築拆除裁處書、系爭土地現況照片6
    張等為證，且經本院會同嘉義縣大林地政測量人員到場勘測
    無訛，製有勘驗筆錄、附圖各1份在卷可稽，堪信屬實。從
    而，本件被告無權占用系爭土地，原告依民法第767條之規
    定，請求被告應將系爭土地上如附圖編號1、面積0.006682
    公頃之磚及鐵架鐵皮造住房，編號2、面積0.000308公頃之
    鐵架鐵皮雨庇，及A、B、C連成之磚造圍牆拆除，並將所占
    用之土地即附圖編號1、2、3所示部分 (面積合計共0.0211
    79公頃)返還原告，洵屬有據，應予准許。
四、本件判決第1項，係本於被告認諾所為被告敗訴之判決，依
    民事訴訟法第389條第1項第1款之規定，應依職權宣告假執
    行。
五、本件為判決之基礎已臻明確，兩造其餘攻擊防禦方法及未經
    援用之證據方法，經審酌後均不影響本判決之結果，爰不一
    一論駁，附此敘明。
六、據上論結，本件原告之訴為有理由，依民事訴訟法第78條、
    第389條第1項第1款，判決如主文。
中    華    民    國    97    年    12    月    18    日
                  民一庭法  官  游悅晨
如對本判決上訴須於判決送達後20日內向本院提出上訴狀
以上正本係照原本作成
中    華    民    國    97    年    12    月    18    日
                            書記官  張富


司法院資訊處製作；財團法人民間司法改革基金會備份。
